臺灣高等法院刑事判決　　　　　　　　94年度交上訴字第79號
上　訴　人
即　被　告　甲○○
選任辯護人　簡旭成律師
上列上訴人因公共危險等案件，不服臺灣臺北地方法院93年度交
訴字第92號，中華民國94年4月26日第一審判決（起訴案號：臺
灣臺北地方法院檢察署93年度偵字第9408號），提起上訴，本院
判決如下：
    主  文
原判決關於從事業務之人，因業務上之過失傷害人部分撤銷。
甲○○從事業務之人，因業務上之過失傷害人，處拘役參拾日，
如易科罰金，以佰元折算壹日。
其餘上訴駁回。
甲○○緩刑參年。
    事  實
一、甲○○以駕駛計程車為業，為從事駕駛業務之人，於民國92
    年12月7日晚間7時許，駕駛7B-232號車牌營業小客車，沿臺
    北市○○區○○路4段，由西往東方向行駛，途經該路116號
    前，變換車道欲搭載乘客陳林美蘭及乙○○○（起訴書誤載
    為陳馮延妹）時，本應注意汽車變換車道時，應讓直行車先
    行，並注意安全距離之規定，而依當時情形，視線及路況均
    良好，並無不能注意之情事，竟疏未注意及此，貿然變換車
    道。適有丙○○駕駛車牌號碼AWW-416號重型機車，沿同路
    同向在甲○○右後方行駛，亦至該路段，本應注意車前狀況
    ，保持安全距離，而依當時情形，視線及路況均良好，並無
    不能注意之情事，竟疏未注意及此，致閃避不及，其所駕駛
    之左前車頭，與甲○○前開營業小客車之右後方向燈處發生
    擦撞，致丙○○人車倒地，因之受有下背部挫傷之傷害，丙○○之機車並滑行撞及乙○○○之左腳，乙○○○乃受有左
    側脛骨骨折之傷害（此部分未據告訴）。詎甲○○見狀，竟
    基於肇事逃逸之犯意，既未載客，亦未下車察看，而加速駛
    離現場。
二、案經告訴人丙○○訴由臺北市政府警察局大安分局報請臺灣
    臺北地方法院檢察署檢察官偵查起訴。
    理  由
一、訊據被告甲○○矢口否認有何業務過失傷害及公共危險罪行
    ，辯稱：告訴人丙○○是自己騎車跌倒，並非伊與其碰撞造
    成，當時因伊父喪，才離開現場云云。
二、被告選任之辯護人補充辯護稱：
　　（一）告訴人丙○○於警訊及偵查時對於是否與被告發生碰
  　　　　撞乙事，前後所言不一，不足以採信。
    （二）證人王英艷、陳林美蘭之證述，無法證明兩車相撞及
          起訴書所指之事實。
    （三）被告所駕之車輛有各種保險，且有互助險，如因肇事
          致有損害賠償責任，亦均可由保險負擔，足徵，被告
          實無逃逸之動機。
    （四）告訴人陳稱，係被告計程車右後方保險桿撞到伊機車
          左側車頭及腳踏板部分，惟被告計程車保險桿為銀色
          ，怎可能會在告訴人車上留有黃色油漆痕跡云云。
三、認定被告有罪之證據：
(一)、上揭事實業據證人乙○○○於警詢、告訴人丙○○於偵、
      審中指證甚詳。證人王英艷於原審審理中證稱：當時聽到
      一個車子的撞擊聲，伊回頭看，看到一輛機車滑行到伊背
      後，撞到一個婆婆，當時計程車是有點斜停在馬路的中間
      ( 見原審94年4月12日審判筆錄第12、13頁)；偵查時證稱
      ：「我聽到身後有一個撞擊聲，我回頭看，看到賓士車旁
      有一台機車跌倒，有一台計程車從機車左邊開過去，計程
      車在撞擊後，有在我們的小貨車旁稍微停一下，就開走了
      」(見93年度偵卷第9408號卷第101頁）等語。
(二)、證人陳林美蘭於原審審理時證稱：「我攔到計程車，我看
      到計程車的車頭有稍微偏向要轉進來的樣子，我就回頭要
      帶我婆婆上車，一剎那間，機車就飛來，我婆婆腳就受傷
      了」 (見原審94年4月12日審判筆錄第3、4頁)等語。
(三)、依據臺北市○○○○○道路交通事故現場圖 (見同前偵卷
      第52頁)，佐以前開證人所言，當時被告所駕之車輛確有
      不當變換車道之行為，否則被告所駕之車頭不會有偏斜之
      情形。
(四)、再觀告訴人丙○○之機車向前滑行之方向 (近似東南東向
      東南方向滑行)，佐以證人王英艷聽到一聲很大的撞擊聲
      （其判斷是車子撞擊），及證人陳林美蘭發現被告車輛偏
      轉即立即發生事故等情，足認告訴人黃順德之車輛必與被
      告之車輛發生碰撞，始有可能有該等情形。
(五)、被告當時確有變換車道之行為，因未讓直行車先行，亦未
      保持安全距離，故其對告訴人丙○○及證人乙○○○之受
      傷，為有過失；而告訴人丙○○騎車，倘與被告之車輛保
      持安全之距離，則對被告突然變換車道之行為，應不致於
      發生碰撞，故告訴人丙○○對於其所受之傷害，及證人乙○○○所受之傷害，亦均有過失。
(六)、被告雖不否認知曉告訴人丙○○及證人乙○○○受傷之事
      實，但辯稱：渠等受傷與伊無關，故駕車離開云云。然查
      ，被告本欲搭載證人陳林美蘭、乙○○○，方有車頭偏轉
      之行為，倘見證人乙○○○受傷認非伊所致，衡以常情，
      當即搭載證人乙○○○就醫，豈有離開現場之理。
(七)、告訴人丙○○在臺北市政府警察局大安分局交通分隊道路
      交通事故談話紀錄表 (見93偵字第9408號卷第54頁)陳稱
      ：(對於摔倒前與摔倒後有無發生碰撞？)發生前不確定，
      發生後不曉得云云；於警局及偵查時陳稱：「被告由我當
      時所騎乘之重型機車左前方，突然變換車道，進入我所行
      駛之車道內，並將我所騎乘之機車撞倒」 (見同前偵卷第
      25 頁、第80頁)云云；並在原審審理時同為被告不當變換
      車道撞及伊車輛之證述 (見原審94年4月12日審判筆錄)，
      雖有前後不一致之情形。然事故剛發生時，有無發生碰撞
      ，當事人往往可能因為驚嚇、緊張，而未思及，致有記憶
      錯誤之陳述亦所在多見。然依現場圖之研判，及證人王英
      艷、陳林美蘭之證述，被告與告訴人丙○○之車輛確曾發
      生碰撞，故應以告訴人丙○○在偵、審中之證述較為可採
      。
(八)、雖臺北市車輛行車事故鑑定委員會，對於本件事故之鑑定
      意見為：被告駕駛7B-232號營業小客車變換行向未注意安
      全距離，肇事致人受傷未即採取救護措施並向警察機關報
      告而駛離、丙○○騎乘AWW-416號普通重機車無肇事因素
      、行人乙○○○無肇事因素等語。然如告訴人丙○○與被
      告之車輛有保持安全之距離，對於被告突然變換車行方向
      亦不致於反應不及，甚而有機車滑行撞及路人之情形，顯
      見丙○○亦緊隨被告車後行駛，未保持行車安全距離，方
      有本件事故之發生，亦同有過失。雖本院認定之事實與該
      鑑定報告不同，惟就被告應負過失責任、肇事逃離部分之
      認定，並無二致，故該部分之認定，亦足以作為被告有罪
      之證據。
(九)、此外，復有國泰綜合醫院診斷證明書二份、照片三十張在
      卷可證，被告所辯，無非卸責之詞，要不足取，被告犯行
      堪以認定，應予依法論科。
四、被告係駕駛計程車為業之人，因其過失行為，致告訴人丙○○受有傷害，核其所為，係犯刑法第二百八十四條第二項前
    段之業務過失傷害罪。又其駕駛計程車肇事後，致人受傷而
    逃逸，核其所為，係犯刑法第一百八十五條之四肇事致傷逃
    逸罪。被告所犯上開二罪，犯意各別，行為互殊，應分論併
    罰。原審認被告犯上開肇事致傷逃逸罪，事證明確，依刑法
    第185條之4，並審酌被告曾有竊盜之前科（非累犯），素行
    尚可；犯後否認犯罪，犯罪後態度不佳；惟認告訴人丙○○
    對於事件之發生，亦有過失及被告犯罪之動機、目的、手段
    及所生危害等一切情狀，量處被告有期徒刑七月，經核認事
    用法，均無不當，量刑亦屬妥適，被告仍執前詞，否認犯肇
    事致傷逃逸罪，為無理由，應予駁回。原審認被告犯業務過
    失傷害罪，予以論罪科刑，固非無見，惟原審認被告一個肇
    事行為，導致二人受傷，應依想像競合犯論以一罪。查其中
    之一被害人乙○○○並未對被告提出傷害告訴，被告僅成立
    一業務過失傷害罪名，不得論想像競合犯。又原審未論被告
    犯刑法第二百八十四條第二項「前段」之罪，亦有不當，被
    告否認犯業務過失傷害罪，雖無理由，惟原判決關於業務過
    失傷害部分既有上述不當之處，應予撤銷改判。爰審酌被告
    曾有竊盜之前科（非累犯），犯後否認犯罪，告訴人丙○○
    對於事件之發生，亦有過失，現與告訴人達成和解及被告犯
    罪之動機、目的、手段及所生危害等一切情狀，量處被告拘
    役參拾日，並諭知易科罰金之折算標準。
五、查被告前受有期徒刑以上刑之宣告，執行完畢，五年以內未
    曾受有期徒刑以上刑之宣告，此有本院被告前案紀錄表在卷
    可按。被告經此偵、審程序，並經科刑之教訓，當知所警惕
    ，應無再犯之虞，被告現已與告訴人丙○○達成和解，有和
    解書一張在卷足憑，所宣告之刑，本院認為以暫不執行為適
    當，併予宣告緩刑參年，以啟自新。
據上論斷，應依刑事訴訟法第368條、第369條第1項前段、第364
條、第299條第1項前段、刑法第284條第2項前段、第41條第1項
前段、第74條第2款，罰金罰鍰提高標準條例第1條前段、第2條
，判決如主文。
本案經檢察官黃全祿到庭執行職務。
中　　華　　民　　國　　94　　年　　10　　月　　27　　日
　　　　　　　　　刑事第十五庭  審判長法　官  蔡永昌
　　　　　　　　　　　　　　　　　    法　官  蔡國在
　　　　　　　 　 　　　　　　　　　　法　官  張正亞
以上正本證明與原本無異。
公共危險部分如不服本判決，應於收受送達後十日內向本院提出
上訴書狀，其未敘述上訴之理由者並得於提起上訴後十日內向本
院補提理由書（均須按他造當事人之人數附繕本）。
業務過失傷害部分不得上訴。
                                      書記官  鄭信昱
中　　華　　民　　國　　94　　年　　10　　月　　27　　日
附錄：本案論罪科刑法條全文
中華民國刑法第185條之4
駕駛動力交通工具肇事，致人死傷而逃逸者，處六月以上五年以
下有期徒刑。
中華民國刑法第284條第2項前段
因過失傷害人者，處六月以下有期徒刑、拘役或五百元以下罰金
，致重傷者，處一年以下有期徒刑、拘役或五百元以下罰金。
從事業務之人，因業務上之過失傷害人者，處一年以下有期徒刑
、拘役或一千元以下罰金，致重傷者，處三年以下有期徒刑、拘
役或二千元以下罰金。
